臺灣彰化地方法院刑事判決　　　　　　　 96年度易字第838號
公　訴　人　臺灣彰化地方法院檢察署檢察官
被　　　告　甲○○
上列被告因違反毒品危害防制條例案件，經檢察官提起公訴（96
年度毒偵字第2174號），本院以簡式審判程序判決如下：
    主    文
甲○○施用第二級毒品，累犯，處有期徒刑陸月，如易科罰金，
以新臺幣壹仟元折算壹日，減為有期徒刑月，如易科罰金，以
新臺幣壹仟元折算壹日。
    事    實
一、甲○○前因連續施用第二級毒品案件，經本院員林簡易庭於
    民國94年8 月8 日，以94年度員簡字第179 號判處有期徒刑
    4 月，得易科罰金確定，入監執行後，於95年1 月19日縮刑
    期滿執行完畢。又先、後於89年、91年間因施用毒品案件，
    經本院分別以89 年度毒聲字第5447號、91年度毒聲字第370
    號裁定送觀察、勒戒後，均認無繼續施用毒品之傾向，於89
    年12月12日、91年2 月22日執行完畢釋放，並由臺灣彰化地
    方法院檢察署檢察官於89年12月12日、91年2 月22日，各以
    89年度毒偵字第5913號、91年度毒偵字第324 號為不起訴處
    分確定。再於前開最後一次觀察、勒戒執行完畢釋放後5 年
    內之94年1 、2 月間，因連續施用第二級毒品案件，經本院
    員林簡易庭於94年8 月8 日，以94年度員簡字第179 號判處
    有期徒刑4 月，得易科罰金確定。詎仍不思悛悔，復基於施
    用第二級毒品甲基安非他命之犯意，於96年3 月11日上午11
    時許，在其位於彰化縣埔鹽鄉○○村○○路63-8號之居所，
    以將甲基安非他命置於鋁箔紙上點火燒烤、吸食煙霧之方式
    ，施用第二級毒品甲基安非他命1 次。嗣因其為毒品管制人
    口，於96年3 月15日下午2 時50分許，經警通知採尿時，其
    於有偵查犯罪職權之機關或個人發覺其犯罪前，自動向現場
    之員警坦承施用第二級毒品甲基安非他命之犯行而自首，且
    主動接受裁判，而經警採尿送驗後，結果確呈甲基安非他命
    陽性反應。
二、案經彰化縣警察局溪湖分局報請臺灣彰化地方法院檢察署檢
    察官偵查起訴。
 　 理    由
一、除被告所犯為死刑、無期徒刑、最輕本刑為3 年以上有期徒
    刑之罪或高等法院管轄第1 審案件者外，於前條第1 項程序
    進行中，被告先就被訴事實為有罪之陳述時，審判長得告知
    被告簡式審判程序之旨，並聽取當事人、代理人、辯護人及
    輔佐人之意見後，裁定進行簡式審判程序，刑事訴訟法第27
    3 條之1 第1 項、第284 條之1 分別定有明文。本件被告甲
    ○○所涉係死刑、無期徒刑、最輕本刑為3 年以上有期徒刑
    之罪或高等法院管轄第1 審案件以外之罪，並於本院行準備
    程序時就被訴事實為有罪之陳述，本院合議庭依前揭規定，
    經評議結果，裁定改由受命法官獨任行簡式審判程序，合先
    敘明。
二、上開事實，業據被告甲○○於警詢、本院準備程序及審理時
    坦承不諱（見臺灣彰化地方法院檢察署96年毒偵字第2174號
    卷第3 、4 頁，本院96年度易字第838 號卷第52、57-59 頁
    ），且查：
（一）被告尿液經以氣相層析質譜儀（即ＧＣ／ＭＳ）方法檢驗
      結果，確呈第二級毒品甲基安非他命之陽性反應，有彰化
      縣警察局溪湖分局委託檢驗尿液代號與真實姓名對照認證
      單、詮昕科技股份有限公司96年3 月22日第00000000號濫
      用藥物尿液檢驗報告各1 份附卷足證（見臺灣彰化地方法
      院檢察署96年毒偵字第2174號卷第6 、7 頁），是認被告
      自白核與事實相符。
（二）依鑑識實務，按甲基安非他命經口服投與後，約70％於24
      小時內自尿液中排出，其尿液內甲基安非他命成分之檢出
      ，與其投與甲基安非他命方式、投與量、個人體質、採尿
      時間、檢測儀器之精密有關，通常採尿液是否呈陽性反應
      ，應以投與後24小時所採為宜，一般可驗出甲基安非他命
      成分之最長時間為1 日至5 日。是依上開說明，佐以被告
      前揭尿液檢驗報告，被告自白於前揭時間施用第二級毒品
      甲基安非他命1 次等語，足認被告自白核與事實相符，堪
      可採為論罪科刑之依據。
（三）按現行毒品危害防制條例就施用毒品者，僅於「初犯」及
      「5 年後再犯」2 種情形，有其追訴條件之限制，即須於
      初犯經觀察、勒戒或強制戒治釋放後，5 年內均無施用毒
      品之行為，始能認其前所實施之觀察、勒戒或強制戒治已
      足遮斷毒癮，而得於5 年後再犯時，再予適用初犯之規定
      ，重行觀察、勒戒等程序；倘5 年內已經再犯，被依法追
      訴處罰，縱其第3 次（或第3 次以上）施用毒品之時間在
      初犯釋放5 年以後，即與「5 年後再犯」之情形有別，且
      因已於「5 年內再犯」，顯見其再犯率甚高，原實施觀察
      、勒戒或強制戒治，已無法收其實效，而無5 年戒斷期之
      存在，自無再經觀察、勒戒及強制戒治之必要，應由檢察
      官逕行起訴（最高法院95年度臺非字第59、65號判決及95
      年度第7 次刑事庭會議決定參照）。再按倘於初犯施用毒
      品之罪經觀察、勒戒後，認無繼續施用毒品傾向而予釋放
      並為不起訴處分，雖於5 年內再犯第10條之罪，經觀察、
      勒戒後，認有繼續施用毒品之傾向，復經檢察官起訴並聲
      請強制戒治，形式上觀之，雖屬5 年內再犯，然實質上審
      究該次再犯，既已再經觀察、勒戒及強制戒治之治療程序
      ，且於上開強制戒治執行完畢5 年後，始再犯本件施用毒
      品之罪，自無不得適用前開規定之理；否則所有曾於92年
      7 月9 日修正毒品危害防制條例前，因初犯送觀察勒戒釋
      放後，5 年內再犯經觀察、勒戒或強制戒治執行程序者，
      無論其嗣後3 犯施用毒品之罪係在上開觀察、勒戒或強制
      戒治執行完畢多久以後，由於形式上業於初犯後5 年內再
      犯，將永無重行觀察、勒戒或強制戒治之機會（最高法院
      96年度臺非字第123 號判決意旨參照）。本件被告先、後
      於89年、91年間因施用毒品案件，經本院分別以89年度毒
      聲字第5447號、91年度毒聲字第370 號裁定送觀察、勒戒
      後，均認無繼續施用毒品之傾向，於89 年12 月12日、91
      年2 月22日執行完畢釋放，並由臺灣彰化地方法院檢察署
      檢察官於89年12月12日、91年2 月22日，各以89年度毒偵
      字第5913號、91年度毒偵字第324 號為不起訴處分確定。
      再於前開最後1 次觀察、勒戒執行完畢釋放後5 年內之94
      年1 、2 月間，因連續施用第二級毒品案件，經本院員林
      簡易庭於94年8 月8 日，以94年度員簡字第179 號判處有
      期徒刑4 月，得易科罰金確定，此有臺灣高等法院被告前
      案紀錄表及臺灣彰化地方法院檢察署刑案資料查註紀錄表
      各1 份在卷可參。揆諸前開判決及決議意旨，因被告在前
      揭最後1 次觀察、勒戒執行完畢後之5 年內，業有施用第
      二級毒品之行為，是本次被告於96年間再次施用毒品之犯
      行，即與5 年後再犯之情形有別，應依法追訴、審理，且
      本案事證明確，應予依法論科。
三、核被告甲○○所為，係犯毒品危害防制條例第10條第2 項之
    施用第二級毒品罪。其施用第二級毒品而持有之低度行為，
    為施用第二級毒品之高度行為所吸收，不另論罪。又被告前
    因連續施用第二級毒品案件，經本院員林簡易庭於94年8 月
    8 日，以94年度員簡字第179 號判處有期徒刑4 月，得易科
    罰金確定，入監執行後，於95年1 月19日縮刑期滿執行完畢
    ，此有臺灣高等法院被告前案紀錄表及臺灣彰化地方法院檢
    察署刑案資料查註紀錄表各1 份在卷可憑，其於受有期徒刑
    執行完畢後，5 年以內故意再犯本件有期徒刑以上之罪，為
    累犯，應依刑法第47條第1 項規定，加重其刑。按刑法第62
    條所謂「發覺」，固非以有偵查犯罪職權之機關或人員確知
    其人犯罪無誤為必要，而於對其發生嫌疑時，即得謂為已發
    覺；但此項對犯人之嫌疑，仍須有確切之根據得為合理之可
    疑者，始足當之，若單純主觀上之懷疑，要不得謂已發生嫌
    疑（最高法院72年臺上字第641 號判例意旨參照）。本件被
    告所犯施用第二級毒品甲基安非他命1 次之犯行，係因被告
    為毒品管制人口，於96年3 月15日下午2 時50分許，經警通
    知採尿時，其於有偵查犯罪職權之機關或個人發覺其犯罪前
    ，自動向現場之員警坦承施用第二級毒品甲基安非他命之犯
    行而自首，且主動接受裁判，已據被告於本院審理中陳稱明
    確（見本院96年度易字第838 號卷第58頁），並有被告之警
    詢筆錄及本院電話紀錄表各1 份在卷可佐（見本院96年度易
    字第838 號卷第50頁），足徵被告確係在警員未發現有確切
    之根據得為合理之懷疑前，即主動供述其為本件之犯行，被
    告係對於未發覺之罪自首而接受裁判，爰依自首之規定，減
    輕其刑，並依法先加後減之。爰審酌被告再行施用毒品，顯
    然其意志力薄弱，迄未戒除毒癮，無視於毒品對於自身健康
    之戕害及國家對於杜絕毒品犯罪之禁令，惡性非輕，惟兼衡
    被告施用第二級毒品1 次之手段，且其犯行性質上乃屬對自
    我身心健康之自戕行為，尚未嚴重破壞社會秩序、侵害他人
    權益，及犯後坦承犯行等一切情狀，量處如主文所示之刑，
    並諭知易科罰金之折算標準。另中華民國96年罪犯減刑條例
    已於96年7 月16日施行，而本件被告所犯之罪係在96年4 月
    24 日 以前，且並無中華民國96年罪犯減刑條例所定不適用
    減刑之情形，故應依該條例第2 條第1 項第3 款、第7 條、
    第9條 之規定，就被告之宣告刑諭知減得之刑，並諭知易科
    罰金之折算標準。
四、至臺灣彰化地方院檢察署96年度毒偵字第2762號移送併案審
    理意旨略以：被告於96年4 月27日某時，在其位於彰化縣埔
    鹽鄉○○村○○路63之8 號之居所，施用第二級毒品甲基安
    非他命1 次。因施用毒品本身即具有成癮性，且施用行為本
    身即有反覆之性質，故此部分被告施用第二級毒品甲基安非
    他命之犯行，與本件起訴部分之被告施用第二級毒品1 次之
    犯行間，在法律評價上應屬於包括一罪的集合犯。本件同一
    被告所涉此部分施用第二級毒品甲基安非他命之犯行，係屬
    實質上一罪，應移送本院併案審理等語。
（一）按刑法第56條連續犯之規定業於94年2 月2 日修正公布刪
      除，並於95年7 月1 日施行，而依新法對於上開反覆實施
      犯罪模式之對應處置，除合於「接續犯」或「包括一罪」
      之情形外，則僅能依數罪併罰之規定個別處斷。依最高法
      院86年臺上字第3295號判例意旨，數行為於同時同地或密
      切接近之時地實施，侵害同一之法益，各行為之獨立性極
      為薄弱，依一般社會健全觀念，在時間差距上，難以強行
      分開，在刑法評價上，以視為數個舉動之接續施行，合為
      包括之一行為予以評價，較為合理，方屬接續犯之範疇，
      足見「接續犯」之成立，係以時、空密接性為前提要件，
      即透過對於同一法益之同種類侵害行為繼續不間斷之實行
      ，業已稀釋個別行為之獨立性，致使刑法評價時將之視為
      單一、整體之犯罪行為，以符合社會一般人對於行為概念
      之認知，並與行為人之犯罪目的相互結合；至於學理上「
      包括一罪」概念中，與施用毒品之犯罪型態較有關聯者，
      應屬「集合犯」之態樣，此即依一般社會通念，特定犯罪
      行為具有反覆實施之特性，立法者於制定刑罰法律之初，
      亦已認知該種行為類型之反覆性，而有意藉由法條中客觀
      構成要件之行為要素，涵括上開具有反覆實施特性之數個
      犯罪行為，仍僅接受一次刑法之評價為已足；然施用毒品
      犯罪，或為零星偶一之施用，是自難認立法者於制定刑罰
      法律之初，已認知該種行為類型之反覆性，且有意藉由法
      條中客觀構成要件之行為要素，涵括上開具有反覆實施特
      性之數個犯罪行為，況甲基安非他命之使用者固會對其產
      生生理及心理之依賴性，惟施用者是否因而對甲基安非他
      命習慣成癮，仍應視施用者之施用劑量、施用頻率及個人
      耐藥性等因素而定。
（二）參以被告於本院審理時稱：其係因為好奇始會施用毒品甲
      基安非他命，其於96年3 月施用之後，並未想到4 月還要
      再施用，並未上癮等語（見本院96年度易字第838 號卷第
      58 頁） ，被告施用甲基安非他命是否業已習慣成癮，尚
      有疑義，且卷內亦無相關資料足以佐證，尚難僅憑被告自
      白於前開時間、地點再次施用第二級毒品甲基安非他命1
      次即遽為認定，是上開移送併辦意旨，本院實難併予審理
      。又觀諸併案部分被告確實經採尿結果成甲基安非他命陽
      性反應之時間為96年4 月間，依上開鑑識實務，一般可驗
      出甲基安非他命成分之最長時間為1 日至5 日推計，被告
      施用甲基安非他命之犯行，距起訴部分即96年3 月間之施
      用時點，約達1 個月，該次施用甲基安非他命犯行與經起
      訴論罪部分之犯行間，係明顯可分而具有獨立性，核與前
      揭最高法院86年臺上字第3295號判例所稱「數行為於同時
      同地或密切接近之時地實施」之特性並不相符，亦難認合
      於「接續犯」之前提要件。
（三）檢察官移送併案審理部分之被告所為，既應依新法處斷，
      而該次施用甲基安非他命之犯行亦應評價為獨立行為，論
      以數罪而分論處罰，是本院無從併予審究，此部分應退由
      檢察官另行處理。
據上論斷，應依刑事訴訟法第273 條之1第1項、第299條第1項前
段，毒品危害防制條例第10條第2 項、第23條第2 項，刑法第11
條前段、第47條第1 項、第62條前段、第41條第1 項前段，中華
民國96年罪犯減刑條例第2 條第1 項第3 款、第7 條、第9 條，
判決如主文。
本案經檢察官莊佳瑋到庭執行職務。
中　　華　　民　　國　　96　　年　　10　　月　　12　　日
                  刑事第八庭    法  官  林秉暉
以上正本證明與原本無異。
如不服本判決，應於判決送達後10日內，向本院提出上訴書狀，
上訴書狀應「敘述具體上訴理由」，並按他造當事人之人數附繕
本。「切勿逕送上級法院」。
中　　華　　民　　國　　96　　年　　10　　月　　15　　日
                                書記官  梁高賓
毒品危害防制條例第10條第2項
施用第二級毒品者，處3年以下有期徒刑。
